最　高　行　政　法　院　裁　定　　　　　　　　　九十一年度裁字第一○六二號
　　抗　告　人　甲○○
右抗告人因與相對人財政部國有財產局間其他請求事件，抗告人不服中華民國九十年
八月九日臺北高等行政法院九十年度再字第八號裁定，提起抗告，本院裁定如左︰
　　主  文
抗告駁回。
抗告訴訟費用由抗告人負擔。
　　理  由
一、按「再審之訴專屬為判決之原行政法院管轄」，為行政訴訟法第二百七十五條第
    一項所明定。又依同上法條第三項規定，對於最高行政法院之判決，本於同法第
    二百七十三條第一項第九款至第十四款事由聲明不服者，如有同法第二百七十五
    條第一、二項之情形，固仍專屬原高等行政法院管轄。但觀其立法理由：「對於
    最高行政法院之上訴審判決提起再審之訴，原應由最高行政法院管轄，惟其訴若
    係本於第二百七十三條第一項第九款至第十四款之事由而提起者，因涉及確定判
    決所認定之事實，自應由原高等行政法院管轄為宜。此際，縱有前二項專屬管轄
    或合併管轄之情形，仍應由原高等行政法院管轄，以符實際」，足見行政訴訟法
    第二百七十五條第三項之適用，以行政訴訟經高等行政法院判決後，當事人不服
    提起上訴，復經最高行政法院就此上訴案為判決而確定者，始有適用。如行政事
    件係於行政訴訟改制前由當時之行政法院判決確定，或於行政訴訟改制後未經高
    等行政法院判決而由最高行政法院依新法自行判決確定者，即無行政訴訟法第二
    百七十五條第三項之適用。故對於改制前行政法院判決確定，或於行政訴訟改制
    後未經高等行政法院判決而由最高行政法院依新法自行判決確定之案件，其再審
    之訴，依首揭規定，自應專屬為判決之原行政法院即改制後之最高行政法院管轄
    。上開規定意旨，於就已確定之裁定聲請再審者，依行政訴訟法第二百八十三條
    ，亦應予以準用。另按抗告法院認抗告為不合法或無理由者，應為駁回抗告之裁
    定，行政訴訟法第二百七十二條準用民事訴訟法第四百九十二條第一項亦定有明
    文。
二、本件抗告意旨略謂：按「對於最高行政法院之判決，本於二百七十三條第一項第
    九款至第十四款事由聲明不服者，雖有前二項之情形，仍專屬高等行政法院管轄
    」行政訴訟法第二百七十五條第三項所明定。民事訴訟法之再審亦予修訂（參照
    民事訴訟法第四百九十九條第二款）。本件抗告人對前行政法院、及鈞院確定裁
    定逕向原審法院聲請再審，揆之前開規定意旨所示，並徵之最高法院九十年度台
    上字第一五七號判決意旨：「查本件上訴人（指甲○○）主張本院八十六年度台
    上字第五五○號確定判決有民事訴訟法第四百九十六條第一項第一款適用法規顯
    有錯誤之情形，對之提起再審之訴部分，應專屬本院管轄，原審就該部分駁回上
    訴人之訴，程序上於法未合」相對之案例，並無違反專屬管轄之處。則原審裁定
    竟捨前開法條本旨，而尋譯其立法理由，遽予移轉管轄，依同法第二百四十三條
    第一項：「判決不適用法規或適用不當者」規定，其適用法規殊屬不當，為違背
    法令，無可維持。又鈞院原再審確定裁定所謂：「原裁定已認聲請人前程序之起
    訴為不合法，自毋庸審究其實體上之理由，亦無漏未斟酌證物可言」，顯有違誤
    。爰依行政訴訟法第二百七十二條準用民事訴訟法第四百八十九條：「抗告，得
    提出新事實及證據」規定補充抗告理由，本件副本無附證逕送相對人，敬請鈞院
    准予裁定廢棄原審裁定，並命相對人將座落臺北縣三重市○○○段過圳小段第一
    四○之十九號建○．○○九二公頃持分四分之一之土地、及同所地上建物（建號
    ○八九九號）即同所三重市○○路一一六巷三之二號本國式加強磚造四層樓房內
    第三層（面積七六．八六平方公尺）房屋一棟交與抗告人管業云云。經查，本件
    抗告人因請領交通部觀光局退休人員李世模月退休金事件，不服改制前本院民國
    八十八年十二月十六日八十八年度裁字第一○○○號裁定及改制後本院九十年二
    月二十二日九十年度裁字第八八號裁定，以其有行政訴訟法第二百七十三條第一
    項第十一款、第十三款、第十四款規定之情形，聲請再審。則抗告人係就改制前
    本院裁定及改制後本院裁定聲請再審，該等行政訴訟事件，即前者係於行政訴訟
    改制前由當時之行政法院裁定確定；後者係於行政訴訟改制後未經高等行政法院
    裁定而由本院依新法自行裁定確定，揆諸首揭說明，原審法院無管轄權，應由本
    院管轄，原審法院裁定移送本院管轄，核無不合。至於抗告人所舉民事訴訟法第
    四百九十九條第二款規定於行政訴訟程序並無準用之規定：另其所舉最高法院九
    十年度台上字第一五七號判決，係就提起再審之確定裁判均經高等法院事實審審
    理案件為裁定，與本件情節不同，均無適用於本件之餘地。從而抗告人抗告意旨
    難認為有理由，應予駁回。
據上論結，本件抗告為無理由，爰依行政訴訟法第二百七十二條、第一百零四條、民
事訴訟法第四百九十二條第一項、第九十五條、第七十八條，裁定如主文。
中　　華　　民　　國　　九十一　　　年　　　十  　　　月  　　三　　　　日
                    最 高 行 政 法 院  第 四 庭
                                審 判 長 法  官　　　廖　政　雄
                                         法  官　　　趙　永　康
                                         法  官　　　林　清　祥
                                         法  官　　　鍾　耀　光
                                         法  官      姜  仁  脩
右  正  本  證  明  與  原  本  無  異
　　　　　　　　　　　　　　　　　　　　 法院書記官　莊  俊  亨
中　　華　　民　　國　　九十一　　　年　　　十　　　　月　　　三　　　　日
